# 处置子公司相关问题

提问人：wtbcpa1 时间：2023-10-07 18:04:
请教陈版：
案例背景：A公司（集团母公司）计划在 2023 年 6 月处置持股100%的子公司B，B公司账面实收资本 1000 万，未分配利润-2000万，净资产-1000万，B公司系以前年度由A公司直接出资设立而来，各项资产负债在合并报表中的价值与B公司账面价值一致。B公司账面其他应付款中还有应付A公司 1700 万，账面固定资产中还有几处房产，账面价值 700 万，A公司计划在处置前将与B公司的债权债务结清，于是和B公司签订了一个房屋买卖合同，转让价格由双方协商而定，结合评估机构出具的评估报告以及当地房地产市场行情，最终定价为 1701 万（该转让价格与A公司应收债权的账面价值 1700 万非常接近，是否为公允价存疑），完成房屋买卖交易后，B公司账面实收资本1000 万，未分配利润-1000万，净资产 0 万，A公司将其以 0 元的价格转让给外部非关联的第三方。
在该案例中，对于A公司和B公司签订的房屋买卖合同应该如何处理有以下几种观点，请陈老师帮忙看下是否可行
（ 1 ）按资产购买处理：
A公司单体：
借：固定资产 1701 万
贷：其他应收款 1700 万
贷：其他收益 1 万
A公司合并：合并层面未实现内部交易损益 1000 万仍要继续抵消，固定资产账面价值还原至 700 万该方案的弊端：房屋买卖合同的定价与放弃债权的账面价值基本一致，合理性存疑，仍需找其他证据论证定价的公允性及交易的必要性
（ 2 ）按债务重组-以资产清偿债务处理：
A公司单体：
借：固定资产 1701 万
贷：其他应收款 1700 万
贷：投资收益 1 万
A公司合并：固定资产账面价值还原至 700 万
该方案的弊端：交易合理性有了，但仍需找其他证据论证定价的公允性。
（ 3 ）按债务重组构成权益性交易处理：
A公司单体：
借：固定资产 700 万
借：资产减值损失 1000 万
贷：其他应收款 1700 万
A公司合并：无需特别处理
该方案的弊端：采用该方案是否还需要其他资料的支撑？

回答人：chenyiwei
在无法核实该抵债房产公允价值的情况下，应要求单独对其进行独立的评估，以合理确定公允价值，在此基础上合理拆分债务重组和权益性交易。如果有难度的，则建议采用方式（ 3 ）。但方式（ 3 ）的分录中，抵债金额与房屋入账价值之间的差额应增加对B公司的长投成本，同时对其进行减值测试；B公司相应将抵债金额与抵债资产账面价值之间的差额计入资本公积处理。

提问人：wtbcpa1 时间：2023-10-09 17:06:28
陈老师，根据您的回复，我们理解评估的公允价存在大于或小于债权、债务账面价值 1700 万的两种情况，我们分两种情况写了以下分录，请看下理解是否正确，如果不对，分录应该如何写：（ 1 ）假设评估确定固定资产公允价值为 1500 万：
A公司单体：
借：固定资产 1500
贷：其他应收款 1700
借：长期股权投资 200 （同时在单体层面全额计提减值损失）
B公司：
借：其他应付款 1700
贷：固定资产 700
贷：其他收益-债务重组收益 800
贷：资本公积 200
A公司合并层面：固定资产和其他收益对冲将固定资产还原至 700 万；长期股权投资账面价值与减值准备对冲（ 2 ）假设评估确定固定资产公允价值为 1900 万：
A公司单体：
借：固定资产 1900
贷：其他应收款 1700
贷：资本公积 200
B公司：
借：其他应付款 1700
贷：固定资产 700
贷：其他收益-债务重组收益 1000
A公司合并层面：将固定资产和其他收益、资本公积对冲，将固定资产还原至 700 万

回答人：chenyiwei
（ 1 ）评估值 1500 万的情形是合理的；（ 2 ）中A公司单体应贷记“长期股权投资——B”200，而不是资本公积。